【裁判字號】    97,簡上,79
【裁判日期】    971230
【裁判案由】    台灣地區與大陸地區人民關係條例等
【裁判全文】
臺灣宜蘭地方法院刑事判決              97年度簡上字第79號
上  訴  人  甲○○
即  被  告
                    現於臺灣宜蘭監獄
上列上訴人因台灣地區與大陸地區人民關係條例等案件，不服本
院簡易庭97年度羅簡字第335號第一審判決（聲請簡易判決處刑
案號：臺灣宜蘭地方法院檢察署97年度偵字第2446號），提起上
訴，本院管轄之第二審合議庭判決如下：
    主  文
原判決撤銷。
甲○○無罪。
    理  由
一、本件公訴意旨如附件聲請簡易判決處刑書所載。
二、按犯罪事實應依證據認定之，無證據不得認定犯罪事實；不
    能證明被告犯罪者，應諭知無罪之判決，刑事訴訟法第154
    條第2項、第301條第1項分別定有明文。又按被告或共犯之
    自白，不得作為有罪判決之唯一證據，仍應調查其他必要之
    證據，以察其是否與事實相符，為刑事訴訟法第156條第2項
    所明定。另按刑事訴訟法第161條第1項規定，檢察官就被告
    犯罪事實，應負舉證責任，並指出證明之方法。因此，檢察
    官對於起訴之犯罪事實，應負提出證據及說服之實質舉證責
    任。倘其所提出之證據，不足為被告有罪之積極證明，或其
    闡明之證明方法，無從說服法官以形成被告有罪之心證，基
    於無罪推定之原則，自應為被告無罪判決之諭知（最高法院
    92 年臺上字第128號判例要旨參照）。
三、公訴人認被告甲○○涉犯使大陸地區人民非法進入臺灣地區
    罪嫌及行使使公務員登載不實文書犯行，係以：(一)被告甲○
    ○之自白；(二)被告與其假結婚配偶陳友錦入出境紀錄；(三)
    大陸地區出具之結婚公證書、財團法人海峽交流基金會證明
    書、大陸地區人民進入臺灣地區保證書、大陸地區人民進入
    臺灣地區旅行證申請書、結婚登記申請書，資為論據。惟訊
    據被告於本院審理中堅詞否認犯行，辯稱：伊確係出於結婚
    真意而與陳友錦辦理結婚，再依相關程序申請陳友錦來臺，
    惟陳友錦來臺後愛喝酒，伊無法忍受，才辦理離婚等語。
四、查依公訴人所舉被告與陳友錦入出境紀錄、大陸地區出具之
    結婚公證書、財團法人海峽交流基金會證明書、大陸地區人
    民進入臺灣地區保證書、大陸地區人民進入臺灣地區旅行證
    申請書、結婚登記申請書等書證，足認被告與陳友錦在大陸
    地區辦理結婚，並由被告申請陳友錦入境來臺之事實，而上
    開事實亦為被告所不爭執，固均堪信屬真實。然前揭事實乃
    一般臺灣及大陸地區人民結婚、申請大陸配偶入境之必經程
    序，尚不足認定被告主觀上係出於「假結婚」之故意。
五、至被告固於警詢、偵查中陳述其與陳友錦係假結婚等情，有
    被告不爭執其陳述任意性之筆錄存卷可稽，惟其在本院第二
    審合議庭審理中已一再否認犯罪。被告前後陳述固屬不一，
    惟尚無從認其於警詢、偵查中所述，即較於本院審理中所述
    為真。本案被告既否認犯罪，公訴人所舉前揭書證復僅足證
    明被告與陳友錦辦理結婚並申請陳友錦來臺之事實，應認本
    件公訴人未盡其證據提出及說服之實質舉證責任。公訴人所
    舉事證既無從說服本院形成被告有罪之心證，基於無罪推定
    之原則，應為被告無罪判決之諭知。原審就此疏未詳查，遽
    為有罪之事實認定及論罪科刑，容有未洽，被告上訴意旨據
    此指摘原判決採證不當，否認其有犯罪，為有理由，自應由
    本院將原判決撤銷、改諭知被告無罪之判決。
六、按檢察官聲請以簡易判決處刑之案件，經法院認為有第451
    條之1第4項但書之情形者，應適用通常訴訟程式審判之，刑
    事訴訟法第452條定有明文。又按對於簡易判決之上訴，準
    用刑事訴訟法第3編第1章及第2章之規定，管轄第二審之地
    方法院合議庭受理簡易判決上訴案件，應依通常程序審理。
    其認案件有刑事訴訟法第452條之情形者，應撤銷原判決，
    逕依通常程序為第一審判決，法院辦理刑事訴訟簡易程式案
    件應行注意事項第14點亦定有明文。本案原審依承辦檢察官
    聲請簡易判決處刑，對被告所涉犯行予以論罪科刑，經本院
    撤銷原判決，改判無罪，詳如前述，足認檢察官就本件聲請
    簡易判決處刑為不適當，而有刑事訴訟法第451條之1第4項
    但書第3款之情形，故依前揭規定，應由本院合議庭逕依通
    常程序審理後，自為第一審判決，檢察官如不服本判決，仍
    得於法定上訴期間內，向管轄之第二審法院提起上訴，附此
    敘明。
據上論斷，應依刑事訴訟法第452條、第455條之1第1項、第3項
、第369條第1項、第364條、第301條第1項，判決如主文。
本案經檢察官黃正綱到庭執行職務。
中    華    民    國    97    年    12    月    30    日
                  刑事第三庭審判長法  官  林惠玲
                                  法  官  劉家祥
                                  法  官  鄧晴馨
以上正本證明與原本無異。
如不服本判決應於收受送達後十日內向本院提出上訴書狀，並應
敘述具體理由；其未敘述上述理由者，應於上訴期間屆滿後二十
日內向本院補提理由書(均須按他造當事人之人數附繕本)「切勿
逕送上級法院」。
                                  書記官  吳文雄
中    華    民    國    97    年    12    月    30    日


司法院資訊處製作；財團法人民間司法改革基金會備份。
